【裁判字號】    97,抗,244
【裁判日期】    970811
【裁判案由】    本票裁定
【裁判全文】
臺灣臺中地方法院民事裁定               97年度抗字第244號
抗  告  人  太廣股份有限公司
兼法定代理人  戊○○
抗  告  人  甲○○
            己○○
            晶丞建設有限公司
法定代理人  乙○○
相  對  人  板信商業銀行股份有限公司
法定代理人  丁○○
代  理  人  丙○○
抗告人因與相對人間本票裁定事件，對於民國97年6 月10日本院
簡易庭97年度司票字第4141號民事裁定提起抗告，本院裁定如下
：
    主      文
抗告駁回。
抗告程序費用新臺幣壹仟元由抗告人連帶負擔。
    理      由
一、按執票人向本票發票人行使追索權時，得聲請法院裁定後強
    制執行，票據法第123條定有明文。因本票執票人依據票據
    法第123條規定，聲請法院裁定許可對發票人強制執行，係
    屬非訟事件，此項聲請之裁定及抗告法院之裁定，僅依非訟
    事件程序之法理，審查強制執行許可與否，其並無確定實體
    上法律關係存否之效力，法院僅就本票形式上之要件是否具
    備予以審查，即為已足，至於當事人間實體上之爭執，應循
    訴訟程序以資解決，法院依據形式審查主義之精神，審酌本
    票事件裁定。最高法院56年台抗字第714號及57年台抗字第7
    6號分別著有判例。職是，本票強制執行之裁定係採形式審
    查主義，法院應審查本票之形式要件如後：（一）聲請人應
    提出本票正本。（二）繳納裁判費用。（三）本票裁定之強
    制執行當事人。（四）有效之本票款式。（五）本票應屆到
    期日。（六）追索權未喪失（參照最高法院85年度臺抗字第
    147號裁判）。
二、本件相對人主張：其執有抗告人簽發如原裁定所示之系爭本
    票，並免除作成拒絕證書，詎屆期提示未獲付款，依票據法
    第123條規定聲請裁定許可強制執行等情，業據其提出本票
    為證，原裁定予以准許，即無不合。抗告意旨略以：系爭本
    票債權已部分清償完畢，而債權人仍以全部票面金額提出強
    制執行之聲請云云。
三、經查：本件抗告人之抗告理由，在於抗告人已就系爭票據向
    向相對人為部分清償。經本院審核該抗告理由，認為抗告人
    係對於本票債務有所爭執，故該抗告理由屬實體上之爭執，
    顯非程序事項，自應由抗告人另行提起訴訟，以資解決。因
    本票裁定事件為非訟事件，法院於非訟事件程序，不得審究
    實體上之法律關係，本院審查系爭本票，其符合前揭之六項
    形式要件，是原審准許為強制執行之裁定，於法有據。從而
    ，本件抗告為無理由，應予駁回。
四、據上論結，本件抗告為無理由，依非訟事件法第46條、第21
    條第2項、第24條第1項，民事訴訟法第495條之1第1項、第
    449條第1項、第78條、第85條第2項，裁定如主文。
中    華    民    國    97    年    8     月    11    日
                  民事第三庭    審判長法  官  林洲富
                                      法  官  林源森
                                      法  官  林慧貞
正本係照原本作成。
如不服本裁定，僅得於收受本裁定正本送達10日內，以適用法規
顯有錯誤為理由，向本院提出再抗告狀（須附繕本一份及繳納再
抗告裁判費新臺幣1,000元），經本院許可後始可再抗告，前項
許可，以原裁定所涉及之法律見解具有原則上重要性者為限。
中    華    民    國    97    年    8     月    11    日
                                      書記官


司法院資訊處製作；財團法人民間司法改革基金會備份。
